臺灣臺南地方法院交通事件裁定　　　　　　　　　　九十三年度交聲字第三一五號
　　移
　　受處分人
　　即異議人　甲○○
右列受處分人因違反道路交通管理處罰條例案件，對於交通部公路總局嘉義區監理所
台南監理站民國九十三年六月七日所為之裁決處分（處分案號：嘉監南字第裁七四—
ＳＳ0000000號）聲明異議，本院裁定如左：
    主  文
異議駁回。
    理  由
一、聲明異議意旨略以：如附件聲明異議狀所載。
二、按汽車駕駛人在道路收費停車處所停車，而不依規定繳費者，處汽車駕駛人新臺
    幣六百元以上一千二百元以下罰鍰，道路交通管理處罰條例第五十六條第一項第
    十一款定有明文。又送達，不能依行政程序法第七十二條、第七十三條規定為之
    者，得將文書寄存送達地之地方自治或警察機關，並作送達通知書兩份，一份黏
    貼於應受送達人住居所、事務所、營業所或其就業處所門首，另一份交由鄰居轉
    交或置於該送達處所信箱或其他適當位置，以為送達；前項情形，由郵政機關為
    送達者，得將文書寄存於送達地之郵政機關；寄存機關自收受寄存文書之日起，
    應保存三個月，行政程序法第七十四條亦規定甚明。
三、經查：
    （一）本件受處分人即異議人甲○○所有之車號７Ｊ─２５３２號自小客車，係
          於民國九十二年九月二十四日十三時三十分許，在台南市○○路○○道路
          收費停車處所停車，經停車管理員開立停車繳費通知單，並以大宗郵件掛
          號寄發停車費催繳通知單，惟於期限內因未見駕駛人或委託親友繳費或洽
          詢繳費事宜，俟逾期限過後，值勤員警乃依法製單逕行舉發等情，有台南
          市警察局南市警交字第ＳＳ0000000號舉發違反道路交通管理事件
          通知單及台南市政府交通局九十三年七月十六日南交局管字第０九三一七
          五一二七二─０號函所附台南市公有停車場管理處查詢繳費欠費作業報表
          、停車費催繳單郵件影本各一份在卷可資佐證，從而，異議人於上開時、
          地，有在道路收費停車處所停車，不依規定繳費之事實，應堪認定。
    （二）雖異議人辯稱：伊並未收到停車繳費通知單，並不知要繳費云云。惟按行
          政程序法第九十二條第二項規定：「前項決定或措施之相對人雖非特定，
          而依一般性特徵可得確定其範圍者，為一般處分，適用本法有關行政處分
          之規定。有關公物之設定、變更、廢止或其一般使用者，亦同。」次按停
          車場法第十二條第一項規定：「地方主管機關為因應停車之需要，得視道
          路交通狀況，設置路邊停車場，並得向使用者收取停車費。」第十三條復
          規定：「地方主管機關應於路邊停車場開放使用前，將設置地點、停車種
          類、收費時間、收費方式、費率及其他規定事項公告週知。變更及廢止時
          ，亦同。」地方主管機關依上開停車場法規定所為路邊停車場設置相關事
          項之公告，係屬上開行政程序法規定所稱之一般處分，又該一般處分之內
          容僅屬有關公物一般使用之規定，合先敘明。又行政法關係之發生，可能
          直接依據法規、行政處分、行政契約或因事實行為而成立，例如人民事實
          上利用公物或營造物等，亦可能發生法律關係，此觀之行政執行法第十一
          條第一項規定：「義務人依法令『負有公法上金錢給付義務』」自明。是
          地方主管機關向各個使用者收取停車費之權利之發生，係因使用者進入地
          方主管機關設置之停車場並利用該停車場之事實行為，乃發生公物利用之
          權利義務關係，使用者因而負有繳費義務。該法律關係既非依據行政處分
          之發生，自不生送達是否生效之問題，亦無行政程序法第一百零二條陳述
          意見之適用。而查本件異議人既有利用台南市政府所設置已豎立「收費標
          示牌」之路邊停車格停車之事實行為，已發生公物利用之權利義務關係，
          異議人自因而負有繳費義務，不因其自該處停車格開車離去時，有無發現
          車上是否有夾訂停車繳費通知單而異其差別，換言之，異議人並非因在停
          車後發現車上有夾訂補費通知單，始須繳費，其只要有利用該等停車處所
          停車之事實行為，即負有繳納停車費之義務，且異議人既有在該道路收費
          停車處所停車，則異議人若真有意繳費，其在未見有繳費通知單時，自可
          在上開停車之補費期限內委託親友補費或洽詢逾時補費事宜，而非一味在
          該處享有停車之便利性卻停車不依規定繳費，且又妨礙他駕駛人可在該處
          繳費停車之權益，是異議人前開所辯，要係卸責之詞，殊無可採。
    （三）其次，異議人因未於期限內繳交停車費，經台南市警察局依法逕行製單舉
          發，而該舉發通知單，異議人復辯稱其亦未收受云云。惟查，前開舉發通
          知單，業經台南市公有停車場管理處，依據受處分人即異議人甲○○所登
          記之車籍資料，掛號郵寄予異議人，經郵政人員前往投送，發現無人簽收
          而退回中華郵政股份有限公司永康郵局致招領逾期，復經寄存於該送達地
          之郵政機關滿三個月，業已合法送達異議人等情，則有前揭台南市政府交
          通局九十三年七月十六日南交局管字第０九三一七五一二七二─０號函所
          檢附寄存逾期退回之舉發通知單掛號郵件影本、大宗掛號郵件執據影本及
          送達證書影本各一份存卷可佐，而異議人之車籍地址為台南縣永康市○○
          里○○路八六二號五樓之五，期間並未申請變更地址登記，亦有交通部公
          路總局嘉義區監理所台南監理站九十三年七月一日嘉監南字第０九三００
          一五０七三號函一份在卷可稽；按汽車顏色、式樣、輪胎隻數或尺寸、燃
          料種類、座位、噸位、引擎、車架、車身、使用性質或汽車所有人名稱、
          地址等如有變更，均應向公路監理機關辦理登記，道路交通安全規則第二
          十三條第一項定有明文。質言之，公路監理機關就有關車輛監理事項係採
          形式要件主義，以所登記者為道路交通管理之準據，是公路監理機關就有
          關車輛監理事項（如牌照稅、燃料稅）及道路交通管理事件（如違反道路
          交通管理事件裁決書）自以汽車所有人向該監理機關所辦理登記之車籍地
          址為準，該所登記之車籍地址即為應受送達之處所。從而汽車所有人之車
          籍地址若未向公路監理機關申請辦理變更登記，則公路監理機關依原所登
          記之車籍地址對汽車所有人為送達者，該送達自屬合法。而查本件受處分
          人即異議人甲○○係車號７Ｊ─２５３２號自小客車車主，其在監理機關
          所登記之車籍地址為台南縣永康市○○里○○路八六二號五樓之五，期間
          並無任何辦理上開車籍地址變更登記等情，業據交通部公路總局嘉義區監
          理所台南監理站以前揭函敘明在卷可按，是異議人之車籍地址與前述台南
          市公有停車場管理處郵寄送達之地址，經核並無不同，顯見前開舉發通知
          單業經合法寄存送達生效，故台南市公有停車場管理處，就上述交通違規
          舉發通知單之送達，應係合法且適當。
四、綜上所述，本件受處分人即異議人甲○○其所有前述車輛，於前述時、地有在道
    路收費停車處所停車，而不依規定繳費之違規行為既可認定，移送機關即交通部
    公路總局嘉義區監理所台南監理站乃據此並引用道路交通管理處罰條例第五十六
    條第一項第十一款之規定，並參酌違反道路交通管理事件統一裁罰標準表之相關
    內容，而裁處異議人罰鍰新臺幣一千二百元，於法尚難認為有所違誤。至本件異
    議人之異議經核並無理由，故應予以駁回。
五、據上論斷，應依道路交通案件處理辦法第十九條，裁定如主文。
中      華      民      國      九十三      年    九    月    二十四    日
                                  臺灣臺南地方法院交通法庭
                                      法  官    張  瑛  宗
右正本證明與原本無異
如不服本裁定應於送達後五日內向本院提出抗告狀
                                      書記官    陳  志  德
中      華      民      國      九十三      年    九    月    二十四    日
